臺灣高等法院高雄分院刑事判決　　　　　九十年度上訴字第一七一號
　　上訴人
　　即被告　甲○○
　　選任辯護人　鄭國安律師
　　　　　　　　陳炳彰
　　　　　　　　吳麗珠
右上訴人因違反槍砲彈藥刀械管制條例案件，不服臺灣高雄地方法院九十年度訴字第
一五一四號中華民國九十年九月二十八日第一審判決（起訴案號：臺灣高雄地方法院
檢察署九十年度偵字第八六四一號），提起上訴，本院判決如左：
      主      文
上訴駁回。
      事      實
一、蘇國宴曾於民國（下同）八十三年間，因犯過失致死罪，經臺灣高雄地方法院判
    處有期徒刑十月，於八十六年七月三日執行完畢，仍不知安分，於九十年四月二
    十八日下午三時許，在台中市○○路附近，未經許可，竟受綽號「大胖」之友人
    何在明（檢察官另案偵辦）之託，為何在明保管寄藏其持有之奧地利ＧＬＯＣＫ
    廠製之九０半自動手槍一支（槍號ＢＦＣ四七三）及子彈十一發而持有之，乃將
    之藏放於台中市○○路三四三號五樓其住處內，嗣經何在明以電話連絡表示欲取
    回前開槍枝子彈，蘇國宴即於九十年五月一日早上攜該槍彈由台中市搭尊龍遊覽
    車回高雄市○道路住處，再於是日下午五時許，攜該槍枝子彈，在高雄市○○區
    ○○路與孟子路口，搭乘潘福駕駛之ＶＲ－七一九號計程車，欲依約至高雄後火
    車站將該槍枝子彈交還何在明，此時巡邏員警已發覺甲○○形跡可疑，迨行駛至
    博愛路與重上路口時，即遭警攔下盤查，甲○○下車時隨手將槍及子彈放置在右
    前座之座位下，員警打開車門查看計程車內，即見到右前座位下塞有一牛皮紙袋
    且露出部份槍管，即扣得上開手槍一把及制式口徑九釐米之半自動手槍用之子彈
    十一發（經試射三發），甲○○並於偵查中自白寄藏槍枝者係何在明，而查出前
    情。
二、案經高雄市政府警察局保安大隊報請臺灣高雄地方法院檢察署檢察官偵查起訴。
      理      由
一、訊據上訴人即被告蘇國宴矢口否認有寄藏槍枝子彈之犯行，辯稱：伊係於九十年
    四月二十九日，非二十八日，由高雄開車欲至台中，在高雄火車站前之建國路麥
    當勞店前，看到家住台中之舊識何在明，問明何在明也要回台中，乃讓何某搭便
    車返回台中，到台中後，何某伊去喝酒，喝完酒到台中住處，才發現何某有一包
    東西遺留在伊車上，乃託人找到何某，何某即於翌日打電話給伊，伊要何某將槍
    枝取回，何某稱其住處常有警察臨檢不方便，而五月一日伊因有案要回高雄開庭
    ，乃約何某前來高雄將槍枝取回，伊並無受寄持有槍枝子彈之犯意云云；選任辯
    護人並質疑警察搜索之合法性，辯稱：本件員警在盤查被告前，並未接獲任何被
    告可能持有槍械之線報，僅單純見被告形跡可疑，即對被告進行盤查，顯見當時
    根本無任何具體事實足認被告有持有槍械之重大犯罪嫌疑，當時亦無何情況急迫
    之情事，是承辦員警在無搜索票，又不符刑事訴訟法第八十八條之一第三項之要
    件下搜索被告所乘坐之計程車，顯已構成違法搜索，故所查扣之槍枝及子彈等違
    禁物係非法搜索而得，當不具證據能力，不得作為不利於被告之論據云云。
二、按搜索者，係指執法者意圖尋找犯罪證據或人犯，而侵入相對人具有「合理之隱
    私期待」之空間，並進而為物理上之搜翻之一種犯罪調查作為，並不包括執法者
    立於其有權留滯之地，而憑其感官所為之刺探行為。復按警察勤務內容為勤區查
    察、巡邏及臨檢等勤務，其內含社會治安之調查以查察奸宄，防止危害為主；並
    執行檢查、取締、盤詰及其他一般警察勤務，臨檢部分則包括於公共場所或指定
    處所、路段，由服勤人員擔任臨場檢查或路檢，執行取締、盤查及有關法令賦予
    之勤務，警察勤務條例第十一條第一項、第二項及第三項定有明文。又按違反法
    定程序取得之證據，應否予以排除，必須考量容許其作為認定事實之依據是否有
    害於公平正義，倘依憲法所揭示之基本精神，就個案違反法定程序情節、犯罪所
    生之危害等事項綜合考量結果，認以容許其作為事實認定之依據，始符合審判之
    公平正義，而不予排除，自不能指為違法。又刑事訴訟法之目的，係在發現真實
    ，使刑法得以正確適用，藉以維護社會安全，其手段應合法、純潔、公平、公正
    ，以保障人權；倘證據之取得，非依法定程序，則應就人權保障與公共利益之均
    衡維護，依比例原則予以衡酌，以決定該取得之證據應否具有證據能力，此有最
    高法院八十八年度台上字第二三三號、九十年台上字第八四八號判決可資參照，
    亦即非依法程序取得之證據並不採取強制排除主義，仍須就人權保障與公共利益
    二者間予以衡量以定取捨，換言之，非依法定程序所取得之證據並非當然不具證
    據力。本案據證人即當日執行巡邏而查獲被告之警員王文源於原審審理時作證稱
    ：伊當日值勤巡邏，在行經博愛路與孟子路口時見被告手提一包包，形跡可疑，
    即欲上前攔下被告，但被告隨即招呼計程車乘車離開，伊即趕至下一路口攔下被
    告所搭乘之計程車，請被告下車後，見被告手上拿一只包包，請被告自行打開包
    包後，雖未發現任何可疑之物，伊即探頭看車內物品，而在右前座位下發現一包
    牛皮紙袋，因有部份槍管露出始查出本案等語（見原審卷第七八頁），另證人即
    警員王仙彬於本院審理時亦證稱：當日伊等因獲線報謂那邊有人在賣毒品，乃到
    那邊巡邏，在路口看到被告拿一黑色包包，發覺其行跡可疑，欲趨前盤查時，被
    告即搭上計程車欲離去，伊等乃超前將車攔下，要請被告下車，見被告有在車子
    座位下摸東摸西的梯子，王警員在右車座下方，發現有一牛皮紙包，裏面有槍、
    子彈已上膛，但有關保險，乃將被告帶回偵訊等語（見本院九十年十一月十九日
    筆錄），依上開證人所言，警員在路口係見被告提一黑色包包，則顯然被告持有
    之手槍係以牛皮紙袋包著放在黑色包包內，於遭警攔查時，乃慌忙將以牛皮紙袋
    包裝之槍枝塞入座位底下，再拿著黑色包包同意警員搜查，則當時警員以目視所
    及即見車子座位下有一可疑之物，而發現係槍枝及子彈，是扣案之槍枝及子彈應
    非警員進行搜索所得，且即或係搜索得，以槍枝子彈係違禁物，邇來不肖之徒每
    非法擁槍自重，作奸犯科，危害社會治安至鉅，是本院認該槍彈之取得，以得採
    為本案事實認定之證據始合乎公平正義及比例原則，合先說明。
三、右開被告甲○○就其於前開時、地，受友人何在明之委託寄藏上開制式手槍一
    支及子彈十一發等物，並將之藏放在台中之住所，因何在明之要求而帶至高雄欲
    返還之而遭查獲等犯罪事實，業據其於警訊中及檢察官偵查時坦承︰員警所查扣
    之槍枝、子彈等係伊朋友綽號「大胖」於九十年四月二十八日十五時許，在台中
    市北屯區附近交予伊，因「大胖」說伊之住處常有警方臨檢故將槍枝寄放在伊台
    中之住處，伊知有子彈，但並不知有幾發，並因「大胖」向伊討回所寄放之槍枝
    ，故伊搭車至高雄雙方約在後火車站欲交還給「大胖」等語不諱（見警卷第一、
    二頁、偵查卷第十、十一頁），核與證人即載送被告之計程車司機潘福於警訊時
    陳述︰伊當時在載送客人即被告行走約二十公尺即遭警攔下，並由員警在右前座
    之座位下發現制式手槍等物等語相符（見警卷第三頁）；被告嗣於原審及本院審
    理時均翻異前供，辯稱：該手槍子彈係何在明遺忘在伊車上，伊係要將手槍子彈
    拿去交還予何在明，並無寄藏持有之犯意云云。然就有關前開違禁物槍枝及子彈
    之來源及還槍之經遇，被告於原審審理時另陳稱：在九十年四月二十九日很晚時
    ，伊開車載送友人何在明，其將裝有槍枝與子彈的包包遺留在伊車上，（見原審
    卷第三二頁），復稱：在今年過年後之某日十九、二十時許，在高雄市○○路之
    麥當勞旁載友人何在明，當時車上右前座位尚乘坐一名女子，係伊公司之職員綽
    號「阿麗」，於翌日在後座之腳踏墊上發現前開包包，待伊發現槍枝、子彈後，
    因伊並無何在明的連絡電話，透過妹婿「阿忠」而找到何在明，伊即以何在明所
    開設卡拉ＯＫ店內之室內電話連絡何在明，伊並未打何在明之行動電話等語（見
    原審卷第八七頁）於本院審理時先稱：何在明從高雄搭伊車回台中，車上另坐有
    一綽號「小燕」之女子，何在明將一個包包遺留在伊車去，到台中伊等有去喝酒
    ，待喝完酒伊回到重慶路睡覺，隔天起來，發現車上有一包包，伊即託友人找何
    在明，何在明即在三十日打電話給伊，他說台中他的住處常有警察臨檢，拿到他
    住處交還不妥，伊因有案有到高雄之法院開庭，乃約何在明在高雄交還槍彈等語
    （見本院九十年十一月十九日筆錄），繼又稱：車上之女子是「阿麗」，真名陳
    淑敏，住台中市○○路○段四五六號（見本院九十年十二月四日筆錄），嗣又稱
    ：伊發現伊車上遺留有何在明之包包後，透過「阿忠」找到他，伊有打電話給何
    在明，何在明表示要將槍枝放伊那邊，為伊所拒，何在明即要伊將槍枝帶到高雄
    ，約伊在高雄後火車站見面（見本院九十年十二月十四日筆錄），又稱：伊到台
    中與何在明喝過酒後，就到青海路找朋友，然後就回高雄，並未在台中住宿等語
    （見本院九十一年元月十五日筆錄）；而證人何在明於原審及本院則證稱：在九
    十年四月二十九日因伊之友人向伊借五萬元，將槍枝等物交予伊作為抵押，約是
    日十六、十七時許，伊走向火車站之統聯客運附近欲搭車回台中，在快到統聯車
    站時就遇見被告駕駛一台自小客車過來向伊打招呼，前座並坐者一位男性，伊告
    知被告要去台中，因被告剛好要回台中即搭乘被告所駕駛之車，伊將裝有槍枝、
    子彈的袋子塞在後座之坐墊下，事後伊竟將前開裝有槍枝、子彈的袋子遺留在被
    告之車上，約於三十號被告即打伊的行動電話告知，故二人約定在五月一日由被
    告攜前開槍、彈至高雄市○○路口，由伊取回前開槍枝、子彈等物等語（見原審
    卷第三三頁及本院九十年十二月十四日筆錄），然有關被告駕車載何在明之時間
    ，車上另一乘客之性別，裝有槍枝之袋子放於何處，被告與證人何在明究係由被
    告撥打證人何在明之行動電話來連絡約定交前開違禁物，或是由被告撥打證人何
    在明所開店之室內電話進行連絡？被告不但自己先後陳述不一，且與證人何在明
    所述亦相歧異，顯有疑義，是證人何在明所述顯係為被告脫卸之詞，並不足採信
    。
四、此外，並有前揭被告置於計程車右前座位下為警當場查獲之奧地利ＧＬＯＣＫ廠
    製之九○手槍一支及子彈十一發扣案可資佐證，有扣押證明筆錄一只及相片二幀
    可憑。而該扣案手槍及子彈經送內政部警政署刑事警察局鑑定、試射結果，認該
    手槍係奧地利ＧＬＯＣＫ廠製口徑九釐米之半自動手槍，槍號為ＢＦＣ四七三，
    槍管內壁具六條右旋之來復線，機械性能良好，故認具有殺傷力。而子彈十一發
    ，均係制式口徑九釐米之半自動手槍用子彈，經試射三發均具殺傷力等情，亦有
    該局之九十年五月十四日刑鑑字第六二八三一號鑑驗通知書在卷可稽。綜上各情
    ，被告罪證已甚明確，所辯要係卸責之詞，不足採信，犯行洵堪認定。至被告雖
    聲請傳喚證人陳美玲，以證明陳女曾搭被告之車回台中，在高雄市○○○路統聯
    客運附近巧遇一位朋友，該朋友即搭被告車一同回台中之情，然該坐於前座之人
    ，其真實姓名為何，被告後所供不一，本院已難係喚為證人，且即或證人陳美玲
    出庭為前揭之證明，亦僅能證明何在明確有搭乘被告車回台中，亦不能就被告有
    無為何在明寄藏槍枝子彈之事實為有利之證明，本院認無傳喚之必要，附此敘明
    。
五、查本件所查扣之槍枝一把係奧地利ＧＬＯＣＫ廠製之制式半自動手槍，為槍砲彈
    藥刀械管制條例第四條第一項第一款所規定之手槍，故被告甲○○未經許可寄藏
    手槍，核係犯槍砲彈藥刀械管制條例第七條第四項之未經許可寄藏手槍罪及同條
    例第十二條第四項未經許可寄藏子彈罪。公訴意旨認被告寄藏手槍部分係犯槍砲
    彈藥刀械管制條例第十一條第四項之未經許可寄藏其他可發射金屬或子彈具有殺
    傷力之槍砲罪處斷，尚有誤會，惟起訴事實相同，爰依法變更起訴法條，併此說
    明。被告以一寄藏行為，同時寄藏前開手槍及子彈，觸犯構成要件不相同之罪名
    ，為想像競合犯，應依刑法第五十五條從一重之未經許可寄藏手槍罪論處。再被
    告前曾於八十三年間因犯業務過失致死罪，經原審法院以八十三年交訴字第四五
    八號判處有期徒刑十月，於八十六年七月三日執行完畢，有台灣高等法院被告全
    國前案紀錄表一份附卷可稽，其於受有期徒刑之執行完畢後，五年以內再犯有期
    徒刑以上之本罪，為累犯，應依法加重其刑。按犯槍砲彈藥刀械管制條例之罪，
    於偵查或審判中自白，並供述全部槍砲、彈藥、刀械之來源及去向，因而查獲或
    因而防止重大危害治安事件之發生者，減輕或免除其刑，槍砲彈藥刀械管制條例
    第十八條第四項定有明文，本件被告於警訊中僅陳稱槍枝及彈藥是姓名、年籍不
    詳綽號「大胖」之男子所寄放，在檢察官偵查中自白始陳稱槍枝及子彈是友人何
    在明所寄藏等語，並因而查獲何在明，核與前開規定相符，且為鼓勵自白犯罪因
    而查獲槍彈來源者，減少社會之危害，應減輕其刑，並依法先加後減之。
六、原審因而變更起訴法條，適用槍砲彈藥刀械管制條例第七條第四項、第十二條第
    四項、第十八條第四項、刑法第十一條前段、第五十五條、第四十七條、第四十
    二條第二項、第三十八條第一項第一款、罰金罰鍰提高標準條例第二條，並審酌
    被告犯罪僅單純為友人寄藏槍枝子彈，不若擁有手槍者，其目的常係以加害善良
    為目的，且尚未對社會或他人造成危害，犯罪後於審理中雖否認犯行，但態度尚
    稱良好，情節並非重大等情狀，科處有期徒刑伍年月，併科罰金萬元，罰金
    部分，並諭知易服勞役之折算標準，又以扣案之奧地利ＧＬＯＣＫ廠製手槍一支
    （含彈匣一個），及子彈八發均為違禁物，並依刑法第三十八條第一項第一款宣
    告沒收；另以扣押之子彈其中三發已因試射完畢僅餘彈殼及彈頭而失效，而不具
    違禁物之性質，亦非主要組成零件，故敘明試射之三發子彈部分不另為沒收之宣
    告。原審認事用法皆無不合，量刑亦稱允當，被告上訴否認犯罪而指摘原判決不
    當，非有理由，應予駁回。
據上論斷，應依刑事訴訟法第三百六十八條，判決如主文。
本案經檢察官董明正到庭執行職務。
中    華    民    國        九十一      年      一      月    二十二    日
                              臺灣高等法院高雄分院刑事第四庭
                                  審判長法官  蕭權閔
                                        法官  李嘉興
                                        法官  陳吉雄
右正本證明與原本無異。
如不服本判決，應於判決送達後十日內向本院提出上訴狀，其未述理由者並應於提
出上訴狀後十日內向本院補提理由書（應附繕本)。
                                      書記官  沈有進
中    華    民    國        九十一      年      一      月    二十四    日
附錄：本判決論罪科刑法條：
槍砲彈藥刀械管制條例第七條第四項
未經許可，持有、寄藏或意圖販賣而陳列第一項所列槍砲、彈藥者，處五年以上有期
徒刑，併科新臺幣一千萬元以下罰金。
槍砲彈藥刀械管制條例第十二條第四項
未經許可，持有、寄藏或意圖販賣而陳列子彈者，處五年以下有期徒刑，併科新臺幣
三百萬元以下罰金。
                                                                      Ｈ
